【裁判字號】    89,交訴,23
【裁判日期】    891205
【裁判案由】    過失致死
【裁判全文】
台灣苗栗地方法院刑事判決                          八十九年度交訴字第二三號
    公  訴  人  臺灣苗栗地方法院檢察署檢察官
    被      告  丁○○
右列被告因過失致死案件，經檢察官提起公訴（八十九年度偵字第三七八五號），本
院判決如左：
    主  文
丁○○因過失致人於死，處有期徒刑參月，如易科罰金以參佰元折算壹日。
    事  實
一、丁○○於民國八十九年一月一日凌晨四十分許，駕駛車牌號碼ＯＱ─七八三九號
    自用小客車，沿苗栗縣竹南鎮○○路由北往南方向行駛於內車道，行至該公路與
    公園路交叉路口欲直行時，應注意車前狀況，並隨時採取必要之安全措施，且該
    處為交岔路口，更應注意左右有無來車，提高警覺小心駕駛，以避免危險之發生
    ，而依當時該處路段夜間有照明、視線良好、路面乾燥、無缺陷、無障礙物情形
    ，並無不能注意之情形，竟疏未注意，仍貿然高速行駛，且疏未注意車前狀況，
    適有劉鳳麟騎乘車號ＩＨＪ─六四三號機車沿苗栗縣竹南鎮○○路由東往西行駛
    欲越過永貞路，至該道路與永貞路交叉口時，應注意騎乘機車應遵守行車管制指
    示，依當時情形並無不能注意之情事，竟未依號誌指示而擅闖紅燈欲通過永貞路
    ，因丁○○僅留意綠燈通行之號誌疏未注意左側劉鳳麟所騎乘之機車已駛近交岔
    路口中心處，見狀剎車不及，其自用小各車左前車頭撞及劉鳳麟騎乘之機車，劉
    鳳麟因而受有胸部挫傷合併右鎖骨及多處肋骨骨折、右臂左胸嚴重挫擦傷、右小
    腿骨折等傷害，經送醫院後延至同日零晨二時十分時許不治死亡。適現場目擊證
    人乙○○見狀在不知熟為肇事者前報警處理，丁○○則於警員許志光前往現場處
    理時，在其上開犯行未為任何有偵查犯罪職權之公務員已知悉前，當場向警員承
    認其為肇事人及陳述肇事經過並接受裁判。
二、案經苗栗縣警察局竹南分局報請台灣苗栗地方法院檢察署檢察官相驗後自動偵查
    起訴。
    理  由
一、訊據被告丁○○固坦承駕駛上開汽車，於前述時、地撞及劉鳳麟所乘之上述機車
    致劉鳳麟死亡之事實，惟仍辯稱：伊當時行向之號誌為綠燈，係被害人劉鳳麟所
    騎乘之機車突然闖紅燈駛來，致其車閃避不及而撞擊，不應由伊負全部責任云云
    ，惟查：
（一）被告丁○○坦承車禍發生之事實，核與卷附交通事故調查報告表所記載本件事
      故發生之情形相符，並有現場照片四幀（參見八十九年度相字第六號卷第八頁
      、八十九年度偵字第四０五號卷第十一頁）、車損照片四幀（參見八十九年度
      相字第六號卷第九、十頁卷）附卷可參。而被害人劉鳳麟確因本件車禍受傷死
      亡，亦經台灣苗栗地方法院檢察署檢察官督同法醫師相驗明確，製有勘驗筆錄
      、相驗屍體證明書及驗斷書等附卷可稽。
（二）按汽車行駛時，駕駛人應注意車前狀況，並隨時採取必要之安全措施，道路交
      通安全規則第九十四條第三項定有明文。又交通號誌係指揮交通之一種手段，
      綠燈號誌只表示駕駛人可前進行駛而已，駕駛人在行駛中仍需按道路交通安全
      規則第九十四條第三項之規定，注意車前狀況，並隨時採取必要之安全措施（
      參酌最高法院二十四年上字第一六九六號判例）。次按刑法過失傷害罪，祇以
      加害人之有過失為致傷害之一原因為已足，不因被害人亦有過失而影響於犯罪
      之成立，但得審酌各方過失程度，為量刑輕重之標準（院字第六三一解釋參酌
      ）。
（三）苗栗縣竹南鎮○○路為雙向道路，各寬為七公尺，本件車禍發生當時被害人騎
      乘機車行經肇事路口，已駛至交岔路口中心處，而為行駛在永貞路內車道之被
      告駕車左前車頭所撞擊，而二車撞擊後，路面卻未見剎車痕等情，此有卷附之
      道路交通事故調查報告表及現場照片在卷可參，並經檢察官履勘屬實，製有勘
      驗筆錄在卷可稽，而被告自承行經該交岔路口時，並未見被害人所騎乘之機車
      自其左側駛來欲穿越永貞路，發現被害人時被害人已行至左車頭前而煞避不及
      撞上等情，足見被告駕車速度亦快，且當時該處路段夜間有照明、視線良好、
      路面乾燥、無缺陷、無障礙物情形，並無不能注意之情形，足徵案發時，路況
      行車均正常，並無不能注意之情事，足認被告行經上開肇事路口時，應有較大
      之預見空間注意被害人所騎乘之機車自其左側駛來，竟於路口疏未注意左右來
      車，並隨時採取必要之安全措施，以致肇事，被告之行為自有過失。雖被害人
      劉鳳麟乘機車沿苗栗縣竹南鎮○○路由東往西行駛欲越過永貞路，未依號誌指
      示而擅闖紅燈一情，已經證人即現場目擊證人張志欣結證稱：當天伊因運動公
      園舉辦活動結束，而自公園路駕車離開該公園欲返回竹南鎮龍鳳里住處，途經
      公園路與永貞路口時，公園路口正好是紅燈，伊即停下來，伊之所以確定，是
      因為在伊前面正好有停一部自小客車，（當庭繪製現場圖）伊見兩部機車，自
      伊左邊騎過去，一部機車有一人，一部機車有二人，二部機車騎過去不久後，
      即聽到「碰」的一聲撞擊聲，沒有聽到煞車聲。伊沒有下車，係在車上以00
      00000000號行動電話撥至竹南派出及造橋派出所報案，伊見警員來處
      理車禍始返家等語，核與被告所辯相符，並有苗栗縣警察局竹南分局八十九年
      五月十日南警刑字第二一七三二號函覆該分局竹南派出所受理本案車禍之報案
      人係張志欣之報案紀錄一份附卷可稽，及東信電訊股份有限公司於八十九年五
      月三十日傳真之通話紀錄一份，其上載明0000000000號行電電話於
      八十九年一月一日當日零晨五十四分二十九秒、五十六分二十一秒分別撥打電
      話至竹南派出所、造橋派出所之紀錄在卷可憑，則證人乙○○之證詞自可採信
      ，惟被告駕車對於道路人車安全，自應為相當之注意，縱令其行車至上述路口
      時，其行車方向之燈光號誌係屬綠燈，然綠燈可通行，不過為指揮交通之一種
      手段，途中有無發生危險之可能，前後左右有無障礙或人車往來之情形，仍應
  為被告駕車時所應確實注意，竟未注意被害人劉鳳麟所駕駛之機車自其左側欲
      穿越永貞路，仍發生本件事故，被告自有過失甚明，況本件經送請台灣省竹苗
      區車輛行車事故鑑定委員會鑑定結果亦同此見解，此有該會八十九年十月二十
      七日竹鑑字第八九０九三二號鑑定意見書一分在卷可稽。則被害人之死亡結果
      係因被告之上開過失行所致，且其死亡結果之發生與被告之過失行為間具有相
      當因果關係。至被害人劉鳳麟竟未依號誌指示而擅闖紅燈，亦為本件肇事原因
      ，但被告之過失行為與之併存，而為危害發生之原因，仍應負過失責任，本件
      事證明確，被告之犯行堪予認定。
二、核被告所為，係犯刑法第二百七十六條第一項之過失致人於死罪。被告於肇事後
    ，經證人張志欣在未知熟為肇事者而報警，於警員前往現場處理時，在其上開犯
    行未為任何有偵查犯罪職權之公務員已知悉前，當場向警員承認其為肇事者及陳
    述肇事經過並接受裁判，此業經證人即現場處理甲○許志光到庭結證屬實，其所
    為已合於刑法第六十二條前段所定對於未發覺之犯罪自首而接受裁判之要件，應
    依該條規定減輕其刑。爰審酌被告智識品行、本案車禍過失程度較輕，被害人劉
  鳳麟擅闖紅燈過失程度較重、犯後立即賠償被害人家屬強制第三人責任險新台幣
    （以下同）一百二十萬及奠儀費一萬元（此為被害人家屬丙○○自承）、犯後態
    度良好暨被害人家屬不予諒解，寄發冥紙予被告，心理上同受煎熬等情狀，量處
    如主文所示之刑，並諭知易科罰金之折算標準。
據上論斷，應依刑事訴訟法第二百九十九條第一項前段，刑法第二百七十六條第一項
、第六十二條前段、第四十一條，罰金罰鍰提高標準條例第一條前段、第二條，判決
如主文。
本案經檢察官戴瑞麒到庭執行職務。
中      華      民      國    八十九    年      十二      月     五     日
                        臺灣苗栗地方法院刑事庭
                                  法      官  黃  賢  婷
右正本證明與原本無異。
如不服本判決，應於判決送達後十日內向本院提出上訴狀( 應附繕本 )，上訴於
臺灣高等法院台中分院。
                                  書  記  官  李  學  詩
中      華      民      國    八十九    年      十二      月     五     日
附錄論罪科刑法條
刑法第二百七十六條第一項：
一因過失致人於死者，處二年以下有期徒刑、拘役或二千元以下罰金。
二從事業務之人，因業務上之過失致人於死者，處五年以下有期徒刑或拘役，得併科
三千元以下罰金。


司法院資訊處製作；財團法人民間司法改革基金會備份。
